臺灣桃園地方法院刑事判決　　　　　　　　　　　　　九十二年度易字第七九號
　　公　訴　人　臺灣桃園地方法院檢察署檢察官
　　被　　　告　甲○○
右列被告因侵占等案件，經檢察官提起公訴（九十一年度偵字第一四二Ｏ一號），本
院判決如左：
    主  文
甲○○意圖為自己不法之所有，而侵占自己持有他人之物，處有期徒刑伍月，如易科
罰金，以參佰元折算壹日。
被訴詐欺部分無罪。
    事  實
一、甲○○民國於八十七年間因詐欺案件，經本院以八十八年易字第四號判決判處有
    期徒刑一年，上訴後，經臺灣高等法院於九十年五月十五日以八十九年上易字第
    四Ｏ三一號判決駁回上訴，並宣告緩刑四年確定（不構成累犯），現仍在緩刑期
    間，猶不知警惕。
二、甲○○於九十一年三月四日下午四時五十分許，前往設於桃園縣桃園市鎮○街八
    五號第一小客車租賃有限公司（下稱第一公司）處，向第一公司承租車牌號碼Ｇ
    Ｇ—二五三八號租賃小客車一部，約定每日租金新台幣（下同）一千六百元，租
    期迄同年三月八日下午四時五十分止，詎甲○○於取得該租賃小客車後，僅繳納
    租金六千四百元，即未依約將車輛返還，並意圖為自己不法之所有，將上開租賃
    小客車侵占入己後，供作平日代步使用，且於同年三月二十九日，至同縣中壢市
    ○○○路五八五號「京城車行」處，以一萬三千元之代價，向業務員乙○○購買
    姓名、年籍住所不詳自稱「袁天財」之成年男子委託報廢之車牌號碼ＦＫ—三二
    一三號中古廂型車，並將前開租賃小客車放置在「京城車行」處供作擔保，約定
    三日後前來付款，嗣屆期後，甲○○未依約前往「京城車行」付款、取回前開租
    賃小客車，迄同年八月二十二日晚上九時，第一公司負責人丙○○在桃園市發現
    乙○○友人駕駛上開租賃小客車，經丙○○表明上情後，始尋回上開租賃小客車
    。
三、案經第一公司訴由桃園縣警察局桃園分局報請台灣桃園地方法院檢察署檢察官偵
    查起訴。
    理  由
壹、有罪部分：
一、訊據被告甲○○固坦認曾於右揭時、地承租上開租賃小客車之事實不諱，惟矢口
    否認有侵占之犯行，辯稱：伊當時未與丙○○約定租賃期限為多久，僅約定租金
    以月租計算，租賃約定書上之租期四天是丙○○事後填上去的，之後伊向乙○○
    購買車牌號碼ＦＫ—三二一三號中古廂型車，並將上開租賃小客車放在「京城車
    行」，約定三日後付款，屆期後伊仍在台中做生意，無法北上，後來伊於九十一
    年四月二日至「京城車行」找乙○○，丁○○（即京城車行合夥人）說乙○○已
    離職，伊找不到乙○○，所以無法還車予第一公司云云。經查：
    （一）被告向告訴人即第一公司承租車牌號碼ＧＧ—二五三八號租賃小客車，約
          定每日租金一千六百元，租期為四天，被告當時有支付六千四百元租金予
          告訴人，屆期後被告未依約還車，亦未再交付租金一情，業據證人即告訴
          代表人丙○○於警詢、偵查及本院審理時證陳在卷，並有第一小客車租賃
          有限公司租車約定書、行車執照等影本各一份附卷可稽。雖證人丙○○當
          庭提出第一小客車租賃有限公司租車約定書正本，其上記載「九十一年三
          月八日十六時五十分」之墨色與其他手繕文字墨色不同，然證人丙○○已
          清楚證述：「（問：租賃契約的時間何時填的？）我只有寫出車時間，一
          張給客人，事後在慢慢填，才不會耽誤客人時間。」、「（問：這「九十
          一年三月八日」這時間是何時寫的？）客人開車走之後寫的，還有一份小
          單子上有寫租賃時間。」、「（問：那份小單子在何處？）不見了。」、
          「（問：被告當天給你六千四百元？）是的。」等語，且佐以證人丙○○
          以經營汽車租賃為業，則租期多久、租金多少，均屬租賃契約必要約定之
          點，以作為雙方權益之依據，焉有任由承租人支配而未約定之理，況被告
          僅提供機車一部供作擔保，亦據被告及證人丙○○陳述明確，按理告訴人
          自無同意租金以月計算之情事。從而，證人丙○○證詞，應堪採信，被告
          辯稱：當時未與車行約定租賃期限為多久，僅約定租金以月租計算云云，
          不足為採。
    （二）又證人丁○○於本院調查時證述：「（問：ＧＧ—二五三八紅色喜美租賃
          車在車行放多久？）我的印象中約有二個月以上。乙○○開這台車很久，
          每天上下班都在開。」、「（問：甲○○來車行時，乙○○在何處？）那
          時乙○○不在車行，我告訴他乙○○的兒子在富台國小，我就他直接去找
          張。乙○○他想來就來車行，不來就不來，他是沒有底薪的，賣車才有抽
          成。」等語；證人乙○○於偵查中證述：「（問：三天後，「心」來付錢
          ？)他沒來付錢，「心」所留名片，只電話沒地址，打過去沒人接，「心
          」
          也沒打電話聯絡，直至九十一年八月二十二日為「文」（指丙○○）發現
          ，才交還「文」，我後來透過「文」資料找到「心」，‧‧‧」、「我於
          九十一年七月五日改跑外務，沒領固定薪資，一樣在「京城」工作，九十
          一年六月二十七日「心」沒有去找我。」等語（見偵查卷第二十五頁、三
          十八頁背面）；復於本院調查時證述：「（問：丁○○說九十一年六月二
          十七日被告有到店裡找你，有無意見？）我當時還在工作，葉先生負責京
          城汽車的，但是我是領長泰汽車的薪水。」、「（問：你朋友向你借車要
          到桃園辦事，那時你人還在車行？）是的。」、「（問：當時你有無留行
          動電話給被告？）有，我有留給被告。」等語，且被告於偵查中亦供述：
          「‧‧‧我於九十一年六月二十七日過去找「益」時，他已不在「京城」
          服務了。」、「我從九十九十一年六月二十七日，找過「糧」後因一直無
          法與「益」連繫，後到了九十一年八月二十三日左右，經由丙○○連絡上
          「益」後，「益」隔天即與我聯絡談廂型車事，‧‧‧」等語，從而，依
          證人丁○○、乙○○之證詞及被告之供述，足認被告係於九十一年六月二
          十七日始至「京城車行」找證人乙○○，且核諸證人丁○○、乙○○之證
          詞，足認上開租賃小客車於證人丙○○尋回前，證人乙○○仍在「京城車
          行」上班，並非遍尋無著。按觀之被告於上開租賃小客車租期屆滿後，除
          將車輛供作代步外，復於九十一年三月二十九日，至「京城車行」向證人
          乙○○購買車牌號碼ＦＫ—三二一三號中古廂型車，並將前開租賃小客車
          放置在「京城車行」處供作擔保，而約定三日後前來付款，嗣屆期後，被
          告未依約前往「京城車行」付款、取車，直至同年六月二十七日，被告始
          至京城車行找證人乙○○，且迄同年八月二十二日晚上，證人丙○○在路
          上尋回上開租賃小客車等情，足證被告所為，顯係將上開租賃小客車視為
          己有，有為自己不法所有之侵占意圖，至為明酌。從而，被告辯稱：伊於
          九十一年四月二日至「京城車行」找乙○○，丁○○說乙○○已離職，伊
          找不到乙○○，所以無法還車予第一公司云云，委無足採。
    綜上所述，本件事證明確，被告犯行堪予認定，應依法論科。
二、核被告所為，係犯刑法第三百三十五條第一項之侵占罪。爰審酌被告犯罪之動機
    、將承租車輛易持有為所有而得利之手段、對告訴人所造成損害非輕，及被告犯
    後否認態度不佳等一切情狀，量處如主文所示之刑，並諭知易科罰金折算標準。
貳、無罪部分：
一、公訴意旨另以：被告甲○○意圖為自己不法之所有，於同年三月二十九日，駕駛
    第一公司所有之車牌號碼ＧＧ—二五三八號租賃小客車，前往中壢市○○○路五
    八五號之「京城汽車」，出示「王文儒」之名片一張予販售中古車之被害人即業
    務員乙○○，佯稱欲購買店內車牌號碼ＦＫ—三二一三號之中古廂型車，表示將
    於三日內前來付款，訛稱所駕駛前來車牌ＧＧ—二五三八號之小客車為其所有，
    可留置在店內供作擔保，致使被害人乙○○陷於錯誤，以一萬三千元之價格出售
    予被告，並將前開廂型車先交付予被告使用。嗣被告遲未前往付款，另於同年八
    月間（公訴人誤繕為五月），丙○○自行尋獲其出租之小客車遭留置在「京城汽
    車」，被害人乙○○始知受騙，且延至同年八月二十三日，始輾轉在桃園縣某汽
    車修理廠內，尋獲已經損壞之車牌號碼ＦＫ—三二一三號廂型車。因認被告涉有
    刑法第三百三十九條第一項詐欺取財罪嫌。
二、訊據被告甲○○堅決否認有詐欺犯行，辯稱：伊向乙○○說車牌號碼ＧＧ—二五
    三八號車子是租的，沒有說是伊所有，「王文儒」名片是印刷廠印錯，伊將之放
    在車內，伊沒有拿給乙○○，伊無詐騙之意等語。公訴人認被告涉有右揭詐欺犯
    行，係以：被害人乙○○之指述、「王文儒」名片一張，及參以被告提出不實姓
    名之名片購車，佯稱租得車輛為己所有，並留置予他人供為擔保，事後均未給付
    任何款項，亦未主動歸還車輛等情狀，足認被告主觀上確係出於詐欺取財之意思
    等為其主要論據。
三、按犯罪事實應依證據認定，無證據不得認定其犯罪事實，刑事訴訟法第一百五十
    四條第二項定有明文。又事實之認定應憑據，如未能發現相當證據，或證據不足
    證明，自不能以推測或擬制之方法以為裁判基礎，最高法院四十年臺上字第八六
    號著有判例。又刑法第三百三十九條第一項詐欺罪之成立，以意圖為自己或第三
    人不法所有，以詐術使人將本人或第三人之物交付為要件。所謂以詐術使人交付
    ，必須被詐欺人因其詐術而陷於錯誤，若其所用方法，不能認為詐術，亦不致使
    人陷於錯誤，即不構成該罪，最高法院四十六年臺上字第二六０號判例意旨可資
    參照。經查：
    （一）雖證人乙○○於偵查中陳稱被告表示上開租賃小客車為其所有，所以才願
          意讓被告未付款前開走車牌號碼ＦＫ—三二一三號之中古廂型車云云，惟
          證人乙○○於本院調查時則證述：「（問：被告是如何跟你說的？）因為
          他開車來，看到廂型車很中意，他就跟我說他的車子先放在車行，三天後
          會來付款。」、「（問：他有無說ＧＧ—二五三八是他的車子？）他並沒
          有很明確說車子是他的，他是說他把他的車子押在我那邊。」、「（問：
          這車的所有權人是誰？）我不知道，因為當時車輛的資料都放在車上。」
          、「（問：知不知道ＧＧ—二五三八號是租賃車？）知道，看車牌就知道
          。」、「（問：你當時知道這車不可能是被告的？）我是半信半疑，因為
          有的會是靠行車。」云云，從而，證人乙○○就被告有無表示其為上開租
          賃小客車所有權人之重要事實，前後證述不一，顯有瑕疵，況證人乙○○
          表示伊知道被告留置的車子是租賃車，車籍資料有放在上開租賃小客車內
          等語，已如前述，從而，證人乙○○身為汽車買賣之業務員，既然知道被
          告留置的車子是租賃車，理應循車籍資料向第一公司查詢，方能確保其權
          益，自無徒信被告之情事，是證人乙○○於偵查中證述被告向伊偽稱其為
          上開租賃小客車之所有權人，其真實性頗值懷疑。從而，被告有無施詐術
          ，致證人乙○○陷於錯誤一情，尚難僅以證人乙○○片面之指述為憑。
    （二）又證人乙○○雖證述「王文儒」名片是被告留在桌上的等語，惟觀之「王
          文儒」名片，其上所載行動電話號碼與被告留給第一公司之行動電話號碼
          相同（均為Ｚ000000000號），此有「王文儒」名片二紙、第一
          小客車租賃有限公司租車約定書一份附卷可證，被告復表示「王文儒」平
          片僅名字印錯了等語，從而，縱然被告有將「王文儒」名片留在桌上，然
          此不足以證明被告提出「王文儒」名片購車有詐騙之意。況車牌號碼ＦＫ
          —三二一三號之中古廂型車價值為一萬三千元，而被告留下之上開租賃小
          客車價值二十餘萬元之事實，業據證人丙○○、乙○○證述在卷，從而，
          苟被告有不法所有之意圖，自無留下價值二十餘萬元車子徒負租金之理。
    綜右理由，公訴人所引上開證據，尚不足以認定被告有為自己不法所有之意圖及
    有施用詐術騙取之情。此外，復查無其他證據足認被告有公訴人所指詐欺犯行，
    按上說明，應為無罪諭知。
據上論斷，應依刑事訴訟法第二百九十九條第一項前段、第三百零一條第一項，刑法
第三百三十五條第一項、第四十一條第一項前段，罰金罰鍰提高標準條例第一條前段
、第二條，判決如主文。
本案經檢察官黃重鋼到庭執行職務。
中        華        民        國    九十三    年    一    月     六     日
                                 臺灣桃園地方法院刑事第一庭
                                       審判長法  官   吳爭奇
                                             法  官  胡芷瑜
                                             法  官   黃梅淑
右正本證明與原本無異。
如不服本判決，應於判決送達後十日內向本院提出上訴狀( 應附繕本 )，上訴於
臺灣高等法院。
                                             書記官   孫立文
中        華        民        國   九十三   年   一   月    十二    日
附論罪科刑依據之法條：
中華民國刑法第三百三十五條
 (普通侵占罪)
意圖為自己或第三人不法之所有，而侵占自己持有他人之物者，處五年以
下有期徒刑、拘役或科或併科一千元以下罰金。
前項之未遂犯罰之。
